【裁判字號】    92,台上,3782
【裁判日期】    920710
【裁判案由】    偽造文書
【裁判全文】
最高法院刑事判決                              九十二年度台上字第三七八二號
    上  訴  人  甲○○
右上訴人因偽造文書案件，不服台灣高等法院台南分院中華民國九十二年四月二十九
日第二審更審判決（九十二年度上更(一)字第六七號，起訴案號：台灣台南地方法院檢
察署八十九年度偵字第三○六○號），提起上訴，本院判決如左：
    主  文
上訴駁回。
    理  由
按刑事訴訟法第三百七十七條規定，上訴於第三審法院，非以判決違背法令為理由，
不得為之。是提起第三審上訴，應以原判決違背法令為理由，係屬法定要件。如果上
訴理由狀並未依據卷內訴訟資料，具體指摘原判決不適用何種法則或如何適用不當，
或所指摘原判決違法情事，顯與法律規定得為第三審上訴理由之違法情形，不相適合
時，均應認其上訴為違背法律上之程式，予以駁回。本件上訴人甲○○上訴意旨略稱
：上訴人販賣之盜版光碟片所以出現英文字體（即授權文字），係仿冒人士盜拷軟體
著作權之當然結果，上訴人除販賣該盜拷軟體外，並未特別有一「行使偽造私文書」
之意思傳達，且上訴人係以遠低於真品之價格販賣，客觀上購買者均一望即知其所購
買者係仿冒光碟片，並無使消費者混淆之故意，亦無使消費者誤認為真版軟體之可能
，不足生損害於公眾或他人。又現代科技雖然發達，但尚無法選擇性燒錄原版遊戲軟
體，盜拷遊戲軟體當然無法將原公司之註冊商標排除於外，故將註冊商標等影像與遊
戲軟體程式一同盜拷，自屬當然結果，況上訴人主觀上欠缺使人信其光碟片為真實之
故意，本件無偽造文書之問題云云。
惟查：原判決綜合上訴人坦認有販賣盜版電動遊戲卡匣、光碟片之事實，告訴人日商
任天堂股份有限公司代理人廖國昌，及日商新力電腦娛樂股份有限公司代理人簡榮宗
之指訴，扣案遊戲卡匣、光碟片，卷附商標註冊證、著作權執照、發票影本等證據，
並參酌全案其餘卷證資料，本於事實審法院推理之作用，認定上訴人有連續行使偽造
（準）私文書，足以生損害於他人犯行，已詳細說明其採證認事之理由。上訴意旨對
原審之論斷，並未依據卷內資料具體指摘有何違背經驗法則或論理法則。且按刑法上
之行使偽造私文書或準私文書罪，固重在保護文書公共信用之法益，必須提出偽造之
私文書或準私文書，並對其內容有所主張，足以生損害於公眾或他人，方得成立。但
所謂「對其內容有所主張」，並不以明示偽造之私文書或準私文書內容為限，凡將該
文書置於可能發生文書功能之狀態下，亦即祇要行為人主觀上認識到在其法律交往關
係中，提出該偽造私文書或準私文書之行為，他方足以認其行為係對該文書權利義務
等內容有所主張，並有意使其發生，或其發生並不違背其本意者，自難謂無侵害公共
信用之危險，足以生損害於公眾或他人，仍無礙於本罪之成立。準此，上訴人既明知
其販賣之盜版光碟片，透過主機處理後，在電視螢幕上有「Licensed by Sony Compu
ter Entertainment 」之授權文字顯見，竟仍將之陳列於其經營之迪斯耐玩具精品屋
內販售，連續將該準私文書置於可能發生文書功能之狀態下，自難謂其主觀上全無「
買受人足以認其係對該文書權利義務等內容有所主張，且有意使其發生，或其發生不
違背其本意」，不得認無「行使偽造私文書」之犯意，原審因論以行使偽造（準）私
文書罪，於法即無不合。上訴意旨徒以其係以遠低於真品之價格販賣，客觀上購買者
並不致誤認係真品，並無使消費者發生混淆之故意，不足生損害於公眾或他人云云之
主觀片面說詞，為單純之事實上爭辯，依首開說明，自非適法之第三審上訴理由，其
上訴違背法律上之程式，應予駁回。其以一販賣行為同時觸犯商標法第六十三條及著
作權法第九十三條第三款之罪部分，核分屬刑事訴訟法第三百七十六條第一款所列之
案件，重罪（行使偽造準私文書）部分，上訴人之上訴既不合法，無從為實體上之審
理，輕罪（違反商標法及著作權法）部分，自亦無從適用審判不可分之原則，併同為
實體上之審判，亦應從程序上予以駁回。
據上論結，應依刑事訴訟法第三百九十五條前段，判決如主文。
中      華      民      國    九十二    年       七     月      十      日
                              最高法院刑事第十二庭
                                  審判長法官  張  淳  淙
                                        法官  謝  俊  雄
                                        法官  蘇  振  堂
                                        法官  張  春  福
                                        法官  呂  丹  玉
      右正本證明與原本無異
                                              書  記  官
中      華      民      國    九十二    年      七      月    二十一    日
                                                                        Ｂ


司法院資訊處製作；財團法人民間司法改革基金會備份。
